【裁判字號】    99,台上,2053
【裁判日期】    990408
【裁判案由】    違反商業會計法
【裁判全文】
最高法院刑事判決            九十九年度台上字第二０五三號
上  訴  人  台灣高等法院台中分院檢察署檢察官
被      告  甲○○○
            乙 ○ ○
            丁 ○ ○
            丙 ○ ○
            戊 ○ ○
共      同
選任辯護人  蔡 瑞 煙律師
被      告  己 ○ ○
上列上訴人因被告等違反商業會計法案件，不服台灣高等法院台
中分院中華民國九十八年一月十四日第二審更審判決（九十七年
度上更(一)字第三一六號，起訴案號：台灣台中地方法院檢察署九
十三年度偵續字第一一八號、九十五年度偵字第一二九四三號）
，提起上訴，本院判決如下：
    主  文
上訴駁回。
    理  由
一、被告甲○○○、乙○○、丙○○、丁○○、戊○○部分：
按刑事訴訟法第三百七十七條規定，上訴於第三審法院，非以判
決違背法令為理由，不得為之。是提起第三審上訴，應以原判決
違背法令為理由，係屬法定要件。如果上訴理由書狀並未依據卷
內訴訟資料，具體指摘原判決不適用何種法則或如何適用不當，
或所指摘原判決違法情事，顯與法律規定得為第三審上訴理由之
違法情形，不相適合時，均應認其上訴為不合法律上之程式，予
以駁回。本件原判決依憑被告甲○○○、乙○○、丙○○、丁○
○、戊○○之坦承，共同被告己○○供稱有受全亞洲製藥廠股份
有限公司（下稱全亞洲公司）委託記帳之供稱，證人胡慧滿、黃
詩藝、黃聰文、廖甲根之證詞，卷附公司登記案卷、三信商業銀
行股份有限公司（下稱三信銀行）函附交易明細、入帳託收票據
號碼資料、帳戶代收票據明細表、全亞洲公司八十三年至九十二
年度明細分類帳、彰化縣線西農會函附黃詩藝開戶資料、雲林縣
二林鄉農會函附廖甲根開戶資料、台灣土地銀行嘉義分行函附黃
聰文開戶資料、綜合所得稅結算申報書、甲○○○支票帳戶交易
明細、全亞洲公司年度資產負債表、復華商業銀行復興分行帳戶
代收票據明細表、代收票據未兌現明細表、台灣銀行台中分行帳
戶代收票據明細表、彰化商業銀行台中分行帳戶代收票據明細表
、第一商業銀行台中分行帳戶代收票據及轉帳匯入明細、監察人
審查報告、總分類帳、存摺明細、存簿款項存入轉出申請書、轉
帳匯款相對人帳戶、託收票據簿資料等證據資料。認被告等有其
事實欄所載之違反商業會計法犯行，已依調查所得證據，於理由
內詳予指駁、說明。因認被告等違反商業會計法部分之犯行明確
，而撤銷第一審科刑判決，改判仍依修正前刑法牽連犯規定從一
重論處被告甲○○○、丙○○、乙○○、丁○○、戊○○共同連
續意圖為自己不法之所有，而侵占對於業務上所持有之物罪刑，
均已詳述所憑之證據及其認定之理由。上訴意旨略稱：原判決僅
認定甲○○○、乙○○、戊○○、丁○○等四人利用原判決附表
五至十七之帳戶共同違反商業會計法等事實（原判決事實二部分
），對於丙○○是否亦為共同正犯，則未明白認定，有理由不備
及矛盾之違法；理由亦未敘明本案審理範圍包括台灣台中地方法
院檢察署九十五年度偵字第一七六三九號甲○○○併辦部分及該
部分成不成立犯罪，自有已受請求事項未予判決之違失云云。
惟查：犯罪事實之認定，證據之取捨及其證明力之判斷，乃事實
審法院自由判斷之職權，如其取捨不違背經驗法則與論理法則，
即不得指為違法，而據為上訴第三審之理由。本件原判決綜合全
案證據資料，而為被告等上揭犯罪之認定，已說明檢察官移送併
辦之九十五年度偵字第一七六三九號甲○○○部分，與本件起訴
有罪部分為同一事實，原審自得併予審酌（見原判決第十八頁第
六至八行），並無已受請求事項未予判決之違法。事實欄二所載
「又本件擔任全亞洲製藥廠公司董事長甲○○○、董事兼總經理
之乙○○、會計戊○○，均將公司視為自己家族資產及私人金庫
，與『戊○○』、丁○○共同基於業務侵占及違反商業會計法之
概括犯意…」等語（見原判決第四頁倒數第四行至第一行），其
中「戊○○」應為「丙○○」之誤，事實亦已明白認定丙○○係
屬共同正犯，理由並說明丙○○就違反商業會計法部分與甲○○
○、乙○○、戊○○、丁○○，有犯意聯絡及行為分擔，亦無理
由不備及矛盾之違誤，至於此項筆誤，尚可循裁定更正程序補救
。此外，上訴意旨就屬原審採證、認事職權之適法行使及原判決
已說明事項，徒憑己見，任意指摘為違法，且仍為單純事實之爭
執，均非適法之第三審上訴理由，其上訴違背法律上之程式，應
予駁回。又本件被告等牽連犯刑法業務侵占罪部分，原審依刑法
第三百三十六條第二項論處，核屬刑事訴訟法第三百七十六條第
三款所列不得上訴於第三審之案件，茲牽連違反商業會計法罪部
分之上訴既不合法，自無從就牽連之業務侵占併為實體上審理，
依刑事訴訟法第三百七十六條規定，此部分既經第二審法院判決
，自不得上訴於第三審法院，上訴人復對此部分提起上訴，顯非
適法，應併予駁回。
二、被告己○○部分：
查第三審上訴書狀，應敘述上訴之理由，其未敘述者，得於提起
上訴後十日內補提理由書於原審法院，已逾上述期間，而於第三
審法院未判決前仍未提出上訴理由書狀者，第三審法院應以判決
駁回之，刑事訴訟法第三百八十二條第一項、第三百九十五條後
段規定甚明。本件檢察官就被告己○○違反修正前商業會計法第
七十一條第四款故意遺漏會計事項不為記載，致使財務報表發生
不實之結果案件，不服原審判決，於民國九十八年一月二十三日
提起上訴，並未敘述理由，迄今逾期已久，於本院未判決前仍未
提出，依上開規定其上訴自非合法，應予駁回。
據上論結，應依刑事訴訟法第三百九十五條，判決如主文。
中    華    民    國  九十九  年    四    月    八    日
                      最高法院刑事第十一庭
                          審判長法官  石  木  欽
                                法官  洪  佳  濱
                                法官  韓  金  秀
                                法官  段  景  榕
                                法官  周  煙  平
本件正本證明與原本無異
                                      書  記  官
中    華    民    國  九十九  年    四    月   十五   日
                                                      Ｑ

司法院資訊處製作；財團法人民間司法改革基金會備份。
